臺灣高雄地方法院民事判決　　　　　100年度消債抗字第138號
抗　告　人　王者恒
上列抗告人因聲請更生程序事件，對於中華民國100年10月20日
本院100年度消債更字第207號裁定提起抗告，本院裁定如下：
    主  文
原裁定廢棄。
抗告人自民國一００年十二月三十日下午四時起開始更生程序。
命司法事務官進行本件更生程序。
抗告費用由抗告人負擔。
    理  由
一、抗告意旨略以：抗告人前於民國100 年間向最大債權銀行台
    新商業銀行申請個別一致性協商，並與該行及中國信託銀行
    、花旗（臺灣）商業銀行（以下合稱債權銀行）達成分期還
    款協議，雙方約定抗告人分180 期，按月期繳協商款新台幣
    （下同）1,801 元，抗告人皆按時繳納，迄今並未毀諾，實
    有還款之誠意。惟抗告人之其他債權人，即富邦資產管理公
    司及良京資產管理公司（下合稱債權公司）強制執行抗告人
    月薪三分之一，至抗告人漸無力履行前開與債權銀行之協議
    ，遲早陷入毀諾之情狀，確有不能清償債務情事存在，原裁
    定疏未審酌上情，係有不當，爰聲請廢棄原裁定，准抗告人
    更生之聲請等情。
二、按債務人不能清償債務或有不能清償之虞者，得依本條例所
    定更生程序，清理其債務；債務人無擔保或無優先權之債務
    總額未逾1200萬元者，於法院裁定開始清算程序或宣告破產
    前，得向法院聲請更生，消費者債務清理條例（下稱消債條
    例）第3 條、第42條第1 項定有明文。次按債務人與金融機
    構協商成立者，不得聲請更生或清算，但因不可歸責於己之
    事由，致履行顯有重大困難者，不在此限；本條例施行前，
    債務人依金融主管機關協調成立之中華民國銀行公會會員辦
    理消費金融案件無擔保債務協商機制與金融機構成立之協商
    ，準用前項之規定，消債條例第151 條第5 項、第6 項亦有
    明定。參諸債之關係係以當事人間之信賴關係為基礎，為社
    會經濟組織之重要支柱，故當事人於以法律行為追求自己之
    利益之際，亦應顧及對方之利益，並考量債權債務在社會上
    之作用，本於誠實及信用之原則，行使債權及履行債務。是
    對於已陷入經濟上困境之消費者，若任其於惡性循環之債務
    窘境中自生自滅，將衍生嚴重之社會問題，難以維持安定之
    社會經濟秩序，故為兼顧債權人、債務人雙方之利益，對陷
    於經濟上困境之消費者，乃允其於消債條例施行後，得選擇
    以重建型之更生程序或清算型之清算程序清理其債務，藉以
    妥適調整債務人與債權人及其他利害關係人間之權利義務關
    係，保障債權人獲得公平受償，並謀求消費者經濟生活之重
    建復甦機會。
三、經查：
（一）查抗告人目前於強固保全股份有限公司任職，自100年3月
      21日起勞工保險投保薪資額為25,200元，100年8月至9月
      薪資單之平均每月收入25,979元，此有勞工保險被保險人
      投保資料表、100年8月至9月工資明細表等件附卷可證（
      原審卷第16頁、本院卷第11頁），是以，抗告人目前平均
      每月收入約為25,979元，可堪認定。
（二）次查，抗告人主張獨立扶養其未成年子女王乃玉與其兄弟
      姐妹等3人共同負擔母親張美英扶養費用部分：
1.    參之聲請人之女王乃玉尚未成年，及國稅局綜合所得稅各
      類所得資料清單、財產清單等件，堪認其確屬不能維持生
      活且無謀生能力需抗告人扶養。另抗告人主張與前配偶楊
      金足於89年9月18日離婚後即無任何聯繫並由其獨立扶養
      次女，是該扶養費用部分，應考量抗告人目前身負債務之
      窘境，以100年度綜合所得稅受扶養人每人免稅額82,000
      元計算為妥，是抗告人每月應負擔子女扶養費為6,833元
      （82,000÷12＝6,833）。
2.    又抗告人母親張美英為28年生，共育有3名子女，名下無
      財產，堪認其確屬不能維持生活而需抗告人扶養，該扶養
      費用部分，本院認應以100年度綜合所得稅70歲以上受扶
      養人每人免稅額123,000元計算，其每人每月扶養費用為
      10,250元，復扣除張美英每月可領之3,000元補助後，抗
      告人與其他兄弟姊妹等3人共同分擔後所應負擔之扶養費
      用應為2,417元【計算式：（10,250-3,000）÷3＝2,417
      】。
3.    至抗告人個人日常生活必要費用部分，審酌抗告人負債之
      現況，不得有超越一般人最低生活標準之享受，否則反失
      衡平，本院參酌內政部社會司所公告歷年最低生活費一覽
      表，以100年度7月份高雄市每人每月最低生活費用標準
      11,146元認係抗告人必要支出，應屬妥適。
（三）惟抗告人主張其自100年8月15日起，遭債權公司強制扣押
      月薪1/3，致其有不能履行與債權銀行間還款協議之虞，
      並經抗告人提出臺灣士林地方法院100年度司執字第33519
      號執行命令附卷可稽（本院卷第39至40頁），抗告人受強
      制扣薪一事堪認屬實。是以抗告人月薪約25,979元，扣除
      遭扣薪之部分後，每月約僅餘17,319元，又抗告人每月之
      必要支出為20,396元【計算式：6,833＋2,417＋11,146＝
      20,396】，顯入不敷出，故抗告人主張其確有不能清償債
      務情事存在，尚非無據。
四、綜上所述，抗告人積欠債權銀行之無擔保債務未逾1,200 萬
    元，復查無消債條例第6 條第3 項、第8 條或第46條各款所
    定駁回更生聲請之事由，且確有不能清償債務情事存在，抗
    告人聲請更生，於法並無不合，應予准許。原裁定以抗告人
    距法定強制退休年齡尚有11年（抗告人為49年生，實為14年
    ），可預期能逐期償清全部債務為由，駁回抗告人更生之聲
    請，疏未考量立法設置更生、清算程序在使消費者藉此獲得
    重建經濟生活之機會，俾以導正社會經濟秩序之目的，容有
    未洽，抗告意旨求予廢棄，係有理由。爰依法廢棄原裁定，
    並依消債條例第45條第1 項、第16條第1 項規定，命司法事
    務官進行本件更生程序，爰裁定如主文第2 、3 項所示。
五、據上論結，本件抗告為有理由，依清債條例第15條、民事訴
    訟法第495 條之1 第1 項、第450 條、第95條、第79條，裁
    定如主文。
中    華    民    國  100    年    12    月    30    日
                    民事鳳山分庭 審判長法  官 楊富強
                                       法  官 何悅芳
                                       法  官 張琬如
以上正本係照原本作成。
本裁定不得抗告。
中    華    民    國   100    年    12    月    30    日
                                       書記官 劉國偉